臺灣板橋地方法院刑事判決　　　　　　　99年度訴字第2606號
公　訴　人　臺灣板橋地方法院檢察署檢察官
被　　　告　陳水上
選任辯護人　李志聖律師
　　　　　　姜禮增律師
被　　　告　許慧珍
　　　　　　丁文丕
上　一　人
選任辯護人　李建民律師
被　　　告　王輝煌
　　　　　　黃柏豪
　　　　　　黃明敬
共　　　同
選任辯護人　蕭仁杰律師
　　　　　　蔡宜衡律師
被　　　告　林煌輝
選任辯護人　許博森律師
被　　　告　呂銘聰
選任辯護人　余德正律師
被　　　告　吳再發
上列被告等因妨害自由案件，經檢察官提起公訴（98年度偵字第
30852 號、第31698 號、99年度偵字第19149 號），本院判決如
下：
    主  文
陳水上共同以加害生命之事，恐嚇他人致生危害於安全，處有期
徒刑月，如易科罰金，以新臺幣壹仟元折算壹日。又共同傷害
人之身體，處有期徒刑月，如易科罰金，以新臺幣壹仟元折算
壹日。又共同以非法方法，剝奪人之行動自由，處有期徒刑陸月
，如易科罰金，以新臺幣壹仟元折算壹日。應執行有期徒刑拾月
，如易科罰金，以新臺幣壹仟元折算壹日。
陳水上其餘被訴妨害自由部分無罪。
許慧珍、丁文丕、王輝煌、黃柏豪、黃明敬、林煌輝、呂銘聰、
吳再發均無罪。
    事  實
一、陳水上前向林正雄（其所涉賭博罪嫌，另經臺灣板橋地方法
    院檢察署檢察官以98年度偵字第30852 號為不起訴處分確定
    ）與林子欽、楊瑞峰合夥經營之地下簽賭站下注簽賭於民國
    98年7 月21日開獎之俗稱「六合彩」賭博，並簽中贏得賭金
    ，惟林子欽、楊瑞峰於開獎後即不知去向，而陳水上得悉林
    正雄適因骨刺疾患至址設臺北縣淡水鎮（現改制為新北巿淡
    水區）之馬偕紀念醫院淡水分院（下稱淡水馬偕醫院）住院
    接受開刀治療，竟於98年7 月23日上午10時許，與真實姓名
    年籍均不詳、綽號分別為「古董」、「小林」之成年男子及
    其他真實姓名年籍不詳之成年男子共7 、8 人，一同前往淡
    水馬偕醫院6 樓603 號病房，向林正雄追討其簽中贏得之上
    開「六合彩」賭金，詎林正雄表示無力支付後，陳水上與綽
    號「古董」、「小林」之男子及其餘不詳男子竟心生不滿，
    遂共同基於恐嚇及傷害之犯意聯絡，推由綽號「小林」之男
    子徒手掌摑林正雄之左臉頰及左耳，導致林正雄受有40分貝
    聽障之傷害，復向林正雄及其在場之配偶林蕭秀鶯恫以：「
    如果不還錢，你們夫妻都會死，你們兒子也要一個一個給他
    死」等加害生命之事，致渠2 人心生畏懼，危害於安全。惟
    林正雄仍表示無力支付賭金，陳水上及綽號「古董」、「小
    林」之男子及其餘不詳男子唯恐林正雄、林蕭秀鶯2 人企圖
    躲避債務，竟另行起意，共同基於非法剝奪他人行動自由之
    犯意聯絡，推由其中3 名不詳男子留在上開病房內，不離視
    線地近身監控林正雄及林蕭秀鶯之舉動，以此方法共同非法
    剝奪林正雄及林蕭秀鶯之行動自由，陳水上與綽號「古董」
    、「小林」等男子即先行離去。
二、迄於翌日上午10時許，陳水上與綽號「古董」、「小林」之
    男子及其他數名真實姓名年籍不詳之成年男子又再度至淡水
    馬偕醫院6 樓603 號病房向林正雄追討上開賭債，詎其等為
    逼迫林正雄支付賭金，又承前非法剝奪他人行動自由之犯意
    聯絡，由陳水上向林正雄及林蕭秀鶯恫稱：如果要自由，就
    跟親友借新臺幣（下同）3 、400 萬元等語，致林正雄及林
    蕭秀鶯心生畏懼，因而同意由林蕭秀鶯向渠妹婿李三科商借
    200 萬元匯款至渠申辦之三重正義郵局帳號0000000-000000
    0 號帳戶內；陳水上與綽號「古董」、「小林」等男子復強
    令林正雄、林蕭秀鶯向淡水馬偕醫院請假，並駕車帶同渠2
    人返回渠等位於臺北縣三重巿（現改制為新北巿三重區○○
    ○○路1 號住處，再由陳水上指示2 名不詳男子押同林蕭秀
    鶯前往三重正義郵局臨櫃提領李三科匯入之現金200 萬元，
    並拜託得悉林正雄返家處理債務而自行前往林正雄上址住處
    欲追討賭債但不知情之林煌輝陪同前往，惟林蕭秀鶯領回現
    金200 萬元後，陳水上及綽號「古董」、「小林」之男子猶
    認不足，再命林正雄自其使用林蕭秀鶯所申辦之臺北富邦商
    業銀行正義分行帳號000000000000號帳戶以語音轉帳之方式
    轉帳100 萬元至陳水上向其不知情之小姨子許慧珍借用之兆
    豐商業銀行三重分行帳號00000000000000號帳戶內，並指派
    不詳男子前往提領該現金100 萬元，領回後，即由陳水上及
    其他得悉林正雄返家處理債務而自行前往林正雄上址住處欲
    追討賭債但不知情之丁文丕、黃柏豪及其父黃明敬、林煌輝
    、呂銘聰等人各分得現金16萬元、77萬元、98萬元、24萬元
    、49萬元，餘款則由黃明敬轉交予王輝煌及轉交予真實姓名
    年籍不詳、綽號「茂良」之成年人各18萬元；但陳水上及不
    知情之丁文丕、黃柏豪及其父黃明敬、林煌輝、呂銘聰等人
    為保全自己之債權，進而要求林正雄簽發支票以清償尚積欠
    之賭債，林正雄唯恐繼續遭陳水上及綽號「古董」、「小林
    」等男子限制行動自由，遂分別簽發如附表所示付款人均為
    臺北富邦商業銀行三重分行、票載發票日均為98年8 月10日
    之支票予陳水上等人及事後聞訊趕來但不知情之吳再發，至
    此，陳水上及綽號「古董」、「小林」等男子始罷手離去。
三、案經林正雄、林蕭秀鶯訴由臺北縣政府警察局（現改制為新
    北巿政府警察局）三重分局移請及林正雄、林蕭秀鶯訴請臺
    灣板橋地方法院檢察署檢察官偵查起訴。
    理  由
壹、有罪部分
一、證據能力方面
  (一)按被告以外之人於審判外之言詞或書面陳述，除法律有規定
    者外，不得作為證據；被告以外之人於偵查中向檢察官所為
    之陳述，除顯有不可信之情況者外，得為證據；被告以外之
    人於審判外之陳述，雖不符刑事訴訟法第159 條之1至 第15
    9 條之4 之規定，而經當事人於審判程序同意作為證據，法
    院審酌該言詞陳述或書面陳述作成時之情況，認為適當者，
    亦得為證據；當事人、代理人或辯護人於法院調查證據時，
    知有刑事訴訟法第159 條第1 項不得為證據之情形，而未於
    言詞辯論終結前聲明異議者，視為有前項之同意，刑事訴訟
    法第159 條第1 項、第159 條之1 第2項 、第159 條之5 分
    別定有明文。
  (二)告訴人林正雄、林蕭秀鶯於警詢時之指訴，屬被告以外之人
    於審判外之陳述，均據被告陳水上之辯護人就證據能力部分
    聲明異議（見本院卷一第82頁背面），復查無其他符合刑事
    訴訟法第159 條之1 至第159 條之5 所定例外得為證據之情
    形，是依同法第159 條第1 項之規定，皆不得作為證據。
  (三)被告許慧珍、丁文丕、王輝煌、黃柏豪、黃明敬、林煌輝、
    呂銘聰、吳再發於警詢時之供述，對於被告陳水上而言，亦
    屬被告以外之人於審判外之陳述，且據被告陳水上之辯護人
    就證據能力部分聲明異議（見本院卷一第82頁背面），復查
    其他符合刑事訴訟法第159 條之1 至第159 條之5 所定例外
    得為證據之情形，是依同法第159 條第1 項之規定，被告許
    慧珍、丁文丕、王輝煌、黃柏豪、黃明敬、林煌輝、呂銘聰
    、吳再發於警詢時之供述，均不得作為認定被告陳水上犯罪
    事實之證據。
  (四)告訴人林正雄、林蕭秀鶯於偵查中均經檢察官告知偽證之處
    罰及具結之義務後具結作證，復查無有何消極上顯有不可信
    之情況，且皆經本院傳喚到庭進行交互詰問，已給予被告陳
    水上為反對詰問之機會，是依刑事訴訟法第159 條之1 第2
    項規定，其等於偵查中之證述，自均得為證據。
  (五)按證人、鑑定人依法應具結而未具結者，其證言或鑑定意見
    ，不得作為證據，固為刑事訴訟法第158 條之3 所明定。所
    謂「依法應具結而未具結者」，係指檢察官或法官依刑事訴
    訟法第175 條之規定，以證人身分傳喚被告以外之人（證人
    、告發人、告訴人、被害人、共犯或共同被告）到庭作證，
    或雖非以證人身分傳喚到庭，而於訊問調查過程中，轉換為
    證人身分為調查時，此時渠等供述之身分為證人，則檢察官
    、法官自應依本法第186 條等有關具結之規定，命證人供前
    或供後具結，其陳述始符合第158 條之3 之規定，而有證據
    能力。若檢察官非以證人身分傳喚而以共犯、共同被告身分
    傳喚到庭為訊問時，其身分既非證人，即與「依法應具結」
    之要件不合，縱未命其具結，純屬檢察官調查證據職權之適
    法行使，當無違法可言。而前揭不論在檢察官作成未經具結
    之陳述筆錄，係屬被告以外之人向檢察官所為之陳述，本質
    上屬於傳聞證據，基於保障被告在憲法上之基本訴訟權，除
    該被告以外之人死亡、身心障礙致記憶喪失或無法陳述、滯
    留國外或所在不明而無法傳喚或傳喚不到、或到庭後拒絕陳
    述等情形外，如已經法院傳喚到庭具結而為陳述，並經被告
    之反對詰問，前揭非以證人身分而在檢察官面前未經具結之
    陳述筆錄，除顯有不可信之情況者外，依刑事訴訟法第159
    條之1 第2 項之規定，仍非不得為證據（最高法院99年度臺
    上第994 號判決意旨參照）。被告陳水上之辯護人雖對於被
    告許慧珍、丁文丕、王輝煌、黃柏豪、黃明敬、林煌輝、呂
    銘聰於偵查中所為陳述之證據能力聲明異議（見本院卷一第
    88頁背面），惟各該被告於偵查中均係經檢察官以被告身分
    傳喚到庭為訊問，亦查無有何消極上顯有不可信之情況，且
    其等嗣皆以證人身分在本院進行交互詰問，已給予被告陳水
    上為反對詰問之機會，是縱上開被告於偵查中有未經具結之
    情形，依前揭說明，其等於偵查中之供述仍得作為證據。
  (六)末者，本案以下所引其他各項證據，均經檢察官於審判程序
    中同意作為證據（見本院卷一第255 頁），而被告陳水上及
    其辯護人對於證據能力部分亦皆表示「沒有意見」等語（見
    本院卷一第82頁背面），復未於本案言詞辯論終結前聲明異
    議，則本院審酌各該證據核無違法取證或證明力顯然過低之
    情事，依該等陳述作成時之狀況，並無不適當之情形，自均
    得為證據。
二、訊據被告陳水上固坦承其曾於98年7 月23日、24日前往淡水
    馬偕醫院向告訴人林正雄追討簽中「六合彩」賭博所贏得之
    賭金，復與告訴人林正雄、林蕭秀鶯一同返回渠等住處協商
    債務處理事宜，並指示2 名不詳男子偕同告訴人林蕭秀鶯前
    往三重正義郵局提領渠向渠妹婿李三科商借之現金200 萬元
    ，又委派不詳男子前往兆豐商業銀行三重分行提領告訴人林
    正雄轉帳匯入被告許慧珍帳戶內之現金100 萬元，領回後即
    由在場之債權人逕予分配，嗣告訴人林正雄另簽發如附表所
    示支票後，眾人始行離去等事實不諱，惟矢口否認有何恐嚇
    、傷害、非法剝奪他人行動自由等犯行，辯稱：林子欽打電
    話告訴伊說林正雄在淡水馬偕醫院，伊就去淡水馬偕醫院看
    林正雄，順便問林正雄說伊小姨子許慧珍中獎之賭金為什麼
    還沒有匯進去，林正雄說渠這一期輸了3 、4 千萬，並且拿
    單子給伊看，拜託伊通知其他人說渠輸了太多，看能不能打
    折，本來說要打六折，到了7 月24日，大家講好先拿七折，
    但林正雄說渠只有300 萬元現金，還要去組頭那邊拿錢出來
    才有錢，林正雄就開渠本人之支票，講好之後，林正雄就向
    醫院請假回去渠在福德南路1 號之住處，林蕭秀鶯去領200
    萬元，另外林正雄用語音轉帳匯100 萬到許慧珍之帳戶，伊
    也拿出來給大家分，林正雄就把大家輸贏多少錢之單子拿出
    來，算出來每一個人可以拿到現金多少，剩下的就開支票，
    然後大家就回去了云云。
三、經查：
  (一)被告陳水上前向告訴人林正雄與林子欽、楊瑞峰合夥經營之
    地下簽賭站下注簽賭於98年7 月21日開獎之俗稱「六合彩」
    賭博，並簽中贏得賭金，嗣得悉告訴人林正雄適因骨刺疾患
    至淡水馬偕醫院住院接受開刀治療，即於98年7 月23日上午
    10時許，前往淡水馬偕醫院6 樓603 號病房，向告訴人林正
    雄追討其簽中贏得之賭金，但告訴人林正雄卻表示無力支付
    ，嗣被告陳水上於當日雖先行離開淡水馬偕醫院，惟於翌日
    上午10時許，又再度前往淡水馬偕醫院6 樓603 號病房，繼
    續向告訴人林正雄追討賭債，告訴人林正雄之配偶林蕭秀鶯
    因而向渠妹婿李三科商借200 萬元匯款至渠申辦之三重正義
    郵局帳號0000000-0000000 號帳戶內，其後，被告陳水上復
    偕同告訴人林正雄、林蕭秀鶯返回渠等位於臺北縣三重巿福
    德南路1 號住處，並指示2 名不詳男子帶同告訴人林蕭秀鶯
    前往三重正義郵局臨櫃提領李三科匯入之上開現金200 萬元
    ，同時拜託被告林輝煌陪同前往，另指示不詳男子前往兆豐
    商業銀行三重分行提領告訴人林正雄自告訴人林蕭秀鶯所申
    辦臺北富邦商業銀行正義分行帳號000000000000號帳戶以語
    音轉帳方式轉帳至被告許慧珍所申辦兆豐商業銀行三重分行
    帳號00000000000000號帳戶內之現金100 萬元，領回後，即
    由被告陳水上及同向告訴人林正雄簽賭而中獎之被告丁文丕
    、黃柏豪暨其父黃明敬、林煌輝、呂銘聰各分得現金16萬元
    、77萬元、98萬元、24萬元、49萬元，餘款則由被告黃明敬
    轉交予亦向告訴人林正雄簽賭而中獎之被告王輝煌及真實姓
    名年籍不詳、綽號「茂良」之成年人各18萬元，嗣告訴人林
    正雄再應被告陳水上等人之要求而簽發如附表所示付款人均
    為臺北富邦商業銀行三重分行、票載發票日均為98年8 月10
    日之支票予被告陳水上等人及事後聞訊趕來之被告吳再發等
    事實，為被告陳水上所不否認（見本院99年9 月15日準備程
    序筆錄第4 頁反面、99年11月23日準備程序筆錄第3 至6 頁
    ），並據告訴人林正雄、林蕭秀鶯於偵查中及本院審理時指
    訴綦詳（見臺灣板橋地方法院檢察署98年度偵字第30852 號
    偵查卷第119 至122 頁、第133 至138 頁、第298 至307 頁
    、第318 至332 頁、第348 頁，本院100 年1 月27日審判筆
    錄5 至49頁、100 年3 月31日審判筆錄7 至48頁），且經同
    案被告丁文丕、王輝煌、黃柏豪、黃明敬、林煌輝、呂銘聰
    、吳再發於偵查中及本院審理時供陳明確（見同上偵查卷第
    173 至186 頁、第303 至306 頁、第319 至331 頁、第349
    至350 頁、本院100 年11月1 日審判筆錄第41至121 頁、10
    0 年11月8 日審判筆錄第5 至10頁），復有臺北富邦商業銀
    行帳號00000000000000號支票簿封面影本1 紙、支票號碼EG
    0000000 至EG0000000 號之支票存根影本8 張、如附表所示
    支票影本8 紙及退票理由單影本1 張、告訴人林蕭秀鶯所申
    辦三重正義郵局帳號0000000-0000000 號帳戶之郵政存簿儲
    金簿封面及內頁影本1 份、告訴人林蕭秀鶯所申辦臺北富邦
    商業銀行三重分行帳號000000000000號一本萬利帳戶往來明
    細影本1 件、手寫分配表影本1 紙附卷可稽（見同上偵查卷
    第77至94頁、第98頁、第188 至190 頁、臺灣板橋地方法院
    檢察署99年度他字第694 號偵查卷第18頁），堪可認定。
  (二)至告訴人林正雄雖否認其於98年7 月19日住院後仍有繼續經
    營地下「六合彩」簽賭站之事實，惟其自承：伊從88年起開
    始經營地下「六合彩」簽賭站，另有伊姪子林子欽及楊瑞峰
    2 位合夥人，每星期二、四、六之下午5 時起到晚間8 、9
    時止，接受下游組頭用傳真機下注，下注簽賭之賭資係直接
    匯入林蕭秀鶯申辦之臺北富邦商業銀行正義分行帳戶，中獎
    之彩金也是自該臺北富邦商業銀行正義分行帳戶或伊兒子林
    峻弘申辦之中華商業銀行三重分行帳戶轉出，伊於98年7 月
    18日即因骨刺壓迫感到疼痛，林子欽叫伊先回去，所以伊尚
    未處理完當日「六合彩」賭金結算事宜，即先行離開，翌日
    旋前往臺北馬偕醫院急診，經醫師診斷後，立刻安排於98年
    7 月20日至淡水馬偕醫院住院檢查，迄至98年7 月22日開刀
    ，醫師說手術後要在醫院住10天，伊沒有將住院開刀一事告
    知林子欽，也沒有跟陳水上等人說過不再經營「六合彩」簽
    賭站之事等語（見同上偵查卷第119 至120 頁、第135 頁、
    本院100 年1 月27日審判筆錄第5 至6 頁、第10至11頁、第
    22至23頁、第43至44頁），則告訴人林正雄僅因骨刺壓迫以
    致疼痛而臨時決定住院開刀，並非罹患何不治或難治之惡疾
    而有長期住院治療或休養之必要，焉有可能斷然決定放棄經
    營已開設10年之久之簽賭站？且告訴人林正雄於98年7 月18
    日離開簽賭站時，均未與合夥人林子欽或楊瑞峰提及退出合
    夥經營一事，亦未將其住院開刀之事告知林子欽等人，更未
    向長期向其簽賭下注之賭客聲明不再經營簽賭站一事，猶容
    任賭客利用傳真機下注及匯入賭資至告訴人林蕭秀鶯申辦之
    臺北富邦商業銀行正義分行帳戶內，實難令入遽信其確實已
    與林子欽、楊瑞峰終止合夥關係而退出地下「六合彩」簽賭
    站之經營，充其量僅係在其住院期間，將相關簽賭事務委由
    林子欽、楊瑞峰全權處理而已，其本身自仍與林子欽、楊瑞
    峰同負該簽賭站之贏虧，故告訴人林正雄陳稱被告陳水上等
    人簽中98年7 月21日開獎之「六合彩」賭博一事，與其無關
    云云，無非為規避賭債之說詞，不足採信。又被告丁文丕雖
    否認其與告訴人林正雄間為賭債之債權債務關係，並辯稱其
    與告訴人林正雄間係借款關係，且其於98年7 月24日僅分得
    現金69萬元云云，然告訴人林正雄迭陳稱其與被告丁文丕間
    僅有賭債之債權債務關係等語明確（見同上偵查卷第303 至
    304 頁、本院100 年1 月27日審判筆錄第35頁），再觀諸被
    告丁文丕於偵查中提出其自行整理其所申辦永豐銀行南蘆洲
    分行帳號00000000000000號帳戶與告訴人林蕭秀鶯所申辦臺
    北富邦商業銀行正義分行帳號000000000000號帳戶、林峻弘
    所申辦新光銀行東三重分行帳號0000000000000 號帳戶之資
    金匯款日期及金額明細表（見同上偵查卷第204 至207 頁、
    第247 頁），可發現該等帳戶自96年1 月間起至98年7 月間
    止之資金匯款日期幾乎均在星期一，恰與告訴人林正雄陳稱
    其均係每個星期一結算簽賭帳目一節相符（見本院100 年1
    月27日審判筆錄第11頁），且匯款金額又常有零頭萬餘元或
    千餘元，尚與一般借款多為整數即數十萬元、數萬元或數千
    元等情有違，顯見被告丁文丕與告訴人林正雄間之金錢往來
    確係「六合彩」賭博之賭債關係；復參以告訴人林正雄提出
    之前揭手寫分配表上確記載被告丁文丕（即註記「丁」者）
    係分配現金77萬元，且其餘被告於98年7 月24日所得之現金
    金額亦均與該紙手寫分配表上之記載相符，業如前述，則被
    告丁文丕當天實際分得之現金金額倘若僅有69萬元，何以該
    手寫分配表並未註記更改，亦未記載其中之差額8 萬元係如
    何分配？皆與常情有悖，是被告丁文丕於98年7 月24日所分
    得之現金金額應為77萬元，殆屬無疑，併此敘明。
  (三)又被告陳水上雖否認其於98年7 月23日係與綽號「古董」、
    「小林」等男子及其他不詳男子一同前往淡水馬偕醫院，亦
    否認當天在場有人出手毆打或恐嚇告訴人林正雄、林蕭秀鶯
    之情事。然告訴人林正雄、林蕭秀鶯均指訴綽號「小林」之
    男子於99年7 月23日上午，在淡水馬偕醫院6 樓603 號病房
    內，確有出手掌摑告訴人林正雄之左臉頰及左耳，並向其等
    恫稱：「如果不還錢，你們夫妻都會死，你們兒子也要一個
    一個給他死」等情綦詳（見同上偵查卷第第120 至122 頁、
    第135 頁、本院100 年1 月27日審判筆錄第12至13頁、100
    年3 月31日審判筆錄第11至12頁），再參以證人即告訴人林
    正雄、林蕭秀鶯之次子林峻弘於本院審理時證稱：7 月23日
    一大早伊母親就告訴伊說伊父親跟人家在糾紛，叫伊不要到
    醫院去，危險，伊母親說伊全家人生命都會受到威脅，伊父
    親、母親還有家裡幾個兄弟一個一個生命都會受到威脅等語
    （見本院100 年5 月19日審判筆錄第12、16頁），以及證人
    即告訴人林正雄、林蕭秀鶯之長子林佳弘於本院審理時證稱
    ：大約伊父親開完刀後2 、3 天，伊有接到伊母親來電，渠
    很緊張，只有說陳水上威脅渠等生命安全，叫伊不要去醫院
    ，渠說陳水上帶來很多人，說要讓伊家中一個一個死等語（
    見本院100 年6 月23日審判筆錄第8 至9 頁、第17頁），其
    2 人均於98年7 月23日當天接獲告訴人林蕭秀鶯致電告知遭
    人恫嚇威脅全家人生命安全並告戒切勿前來醫院以免遭逢危
    險，則告訴人林正雄、林蕭秀鶯倘非遭人以渠2 人及渠等子
    女之性命相脅，何以於第一時間緊急通知渠等長子、次子勿
    至醫院一事？又告訴人林正雄於98年7 月30日在淡水馬偕醫
    院接受聽力檢查時，確發現其耳朵有40分貝之聽障，此有該
    醫院出具之診斷證明書影本1 紙在卷可考（見同上偵查卷第
    63頁），其所受傷勢核與告訴人林正雄、林蕭秀鶯指訴告訴
    人林正雄於98年7 月23日遭綽號「小林」之男子掌摑左臉頰
    及左耳之情節相符，自堪認該傷勢係遭綽號「小林」之男子
    掌摑所致。再佐以臺北縣政府警察局淡水分局竹圍派出所警
    員曾於98年7 月23日接獲報案前往淡水馬偕醫院6 樓病房處
    理告訴人林正雄與被告陳水上間之債務糾紛致生聚眾爭吵一
    事，此有該分局99年12月6 日北縣警刑淡字第0990039361號
    函暨所附之員警工作紀錄簿影本各1 份附卷足參（見本院卷
    (一)第145 至146 頁），則被告陳水上與綽號「古董」、「小
    林」等男子在淡水馬偕醫院6 樓603 號病房內，倘非有出言
    恐嚇及動手毆打告訴人等粗暴舉動以致影響醫院安寧，又何
    以有人會報警前來處理？足徵告訴人林正雄、林蕭秀鶯指訴
    綽號「小林」之男子於98年7 月23日，在淡水馬偕醫院6 樓
    603 號病房內，有動手掌摑告訴人林正雄之左臉頰及左耳，
    並向告訴人林正雄、林蕭秀鶯恫稱：「如果不還錢，你們夫
    妻都會死，你們兒子也要一個一個給他死」等語諸節，並非
    子虛。
  (四)復質之告訴人林正雄、林蕭秀鶯皆指訴綽號「古董」、「小
    林」等男子於98年7 月23日上午，均係與被告陳水上一同前
    來淡水馬偕醫院6 樓603 號病房等語明確（見同上偵查卷第
    299 頁、本院100 年1 月27日審判筆錄第7 頁、100 年3 月
    31日審判筆錄第8 、11、29頁），而被告陳水上亦不否認綽
    號「古董」、「小林」等男子於98年7 月23日上午，均有至
    淡水馬偕醫院6 樓603 號病房向告訴人林正雄追討賭債之事
    實（見同上偵查卷第170 頁、本院100 年11月1 日審判筆錄
    第25至26頁），再參以告訴人林正雄與被告陳水上及其他簽
    中「六合彩」賭博之被告丁文丕等人嗣於98年7 月24日，在
    告訴人林正雄位於臺北縣三重巿福德南路1 號住處內分配簽
    中賭金之現金及簽發支票時，綽號「古董」、「小林」等男
    子均未獲分配現金或收執任何支票，業已詳述如前，顯見綽
    號「古董」、「小林」等男子前往淡水馬偕醫院並非為追討
    其等自己之賭債，亦非為本案被告以外之其他賭客向告訴人
    林正雄追討賭債。復佐以被告丁文丕、王輝煌均供稱其等於
    98年7 月23日前往淡水馬偕醫院6 樓603 號病房時，均遭不
    詳年輕男子擋在病房外等語（見本院100 年11月1 日審判筆
    錄第45、64頁），被告黃柏豪、呂銘聰亦陳稱其等於98年7
    月23日僅短暫進入病房，只見被告陳水上及其他不認識之人
    在病房內等語（見本院100 年11月1 日審判筆錄第74至75頁
    、第108 至109 頁），則被告陳水上於98年7 月23日，在淡
    水馬偕醫院6 樓603 號病房內與告訴人林正雄商討支付賭金
    之事時，未簽賭之綽號「古董」、「小林」等男子亦同在病
    房內，甚至強勢阻止他人入內，顯係為相助當時在病房內唯
    一向告訴人林正雄簽賭中獎之被告陳水上追討賭債，從而，
    綽號「古董」、「小林」等男子自始即為相助被告陳水上向
    告訴人林正雄追討賭債而前往淡水馬偕醫院，嗣綽號「小林
    」之男子動手掌摑及出言恐嚇告訴人林正雄、林蕭秀鶯時，
    亦未見被告陳水上或其他在場之人即時制止，顯見綽號「小
    林」之男子所為上開暴行，本在被告陳水上及綽號「古董」
    等男子共同犯意聯絡之範圍內，至為灼然，被告陳水上自應
    與綽號「古董」、「小林」等男子同負傷害、恐嚇之罪責。
  (五)再者，被告陳水上供稱：綽號「古董」之男子於98年7 月23
    日有派2 、3 名年輕男子在淡水馬偕醫院輪班「保護」林正
    雄云云（見本院100 年11月1 日審判筆錄第37頁），惟告訴
    人林正雄於本院審理時證稱：98年7 月23日留下來看守伊之
    小弟在伊病房裡面，或坐或躺在伊隔壁之空病床，抽煙、吃
    檳榔，晚上護士來說「這是病房，怎麼可以抽煙、吃檳榔」
    ，就叫警察來趕渠等走，警察趕渠等走以後大約10分鐘或5
    分鐘左右，渠等又回來等語（見本院100 年1 月27日審判筆
    錄第16頁），告訴人林蕭秀鶯亦於本院審理時證稱：98年7
    月23日有2 、3 個男子留在病房內，整夜在病房裡面，伊要
    從病房裡面走出來，渠等就問伊要到哪裡去，伊說要去倒茶
    或做什麼事，渠等就跟在伊後面，不讓伊獨自離開病房，後
    來護士巡視病房，看到這麼多人，吃檳榔很大聲，就找警察
    來等語（見本院100 年3 月31日審判筆錄第14、16頁），其
    2 人均指訴該等留在淡水馬偕醫院6 樓603 號病房內之不詳
    男子不但肆無忌憚地在病房內抽煙、嚼檳榔及大聲喧嘩以致
    驚動醫院護理人員報警前來驅趕，甚至追問告訴人林正雄、
    林蕭秀鶯之一舉一動並近身尾隨，顯係在監控告訴人林正雄
    、林蕭秀鶯之行動，絕非被告陳水上所指「保護」告訴人林
    正雄、林蕭秀鶯之安全。抑且，臺北縣政府警察局淡水分局
    竹圍派出所警員於98年7 月23日晚間接獲報案前往淡水馬偕
    醫院603 號病房處理時，亦獲悉係因債務糾紛而發生爭吵以
    致妨害安寧之事件，此有該分局之前揭函文所附員警工作紀
    錄簿影本1 件在卷可查（見本院卷(一)第147 頁），益徵被告
    陳水上及為渠追討賭債之綽號「古董」之男子派指上開年輕
    男子在淡水馬偕醫院6 樓603 號病房，即係藉此不離視線之
    方式近身監控告訴人林正雄、林蕭秀鶯之舉動而剝奪其等之
    行動自由。
  (六)另被告陳水上雖辯稱：告訴人林正雄、林蕭秀鶯於98年7 月
    24日係自願向淡水馬偕醫院請假返家處理「六合彩」賭債一
    事云云，然告訴人林正雄、林蕭秀鶯均指訴：陳水上於98年
    7 月24日上午10時許，與綽號「古董」、「小林」等男子又
    返回淡水馬偕醫院6 樓603 號病房，要求伊2 人拿出3 、40
    0 萬元，拿不出來就不放伊等走，拿出來才讓伊等自由，伊
    2 人很害怕，始向林蕭秀鶯之妹婿借款200 萬元，並向醫院
    請假回家處理賭債，又以語音轉帳之方式匯款100 萬元至許
    慧珍之帳戶內以及簽發如附表所示支票等情綦詳（見同上偵
    查卷第136 、320 頁、本院100 年1 月27日審判筆錄第17頁
    、100 年3 月31日審判筆錄第15、27頁），再衡諸告訴人林
    正雄於98年7 月22日始經淡水馬偕醫院醫師開刀治療其骨刺
    疾患，且其與告訴人林蕭秀鶯均陳稱：醫師說要10天才能出
    院等語（見本院100 年1 月27日審判筆錄第6 頁、100 年3
    月31日審判筆錄第15頁），則告訴人林正雄開刀甫過2 日，
    手術傷口尚未癒合，痛楚未減，術後狀況亦待觀察，倘非受
    迫於被告陳水上及綽號「古董」、「小林」等男子之壓力，
    焉有可能不顧己身傷口疼痛及病情未明，逕同意向醫院請假
    返家處理賭債一事？是告訴人林正雄、林蕭秀鶯指稱因被告
    陳水上向其等恫稱如果要自由，就跟親友借3 、400 萬元等
    語，其等始向李三科借款200 萬元及以語音轉帳之方式匯款
    100 萬元至被告許慧珍之帳戶內，並向醫院請假返回住處處
    理債務等節，堪信屬實。準此，告訴人林正雄於98年7 月23
    日上午，因骨刺疾患至淡水馬偕醫院住院，於前一日始接受
    開刀治療未癒，即遭被告陳水上及綽號「古董」、「小林」
    等男子夥同多名不詳男子前往追討簽中「六合彩」之賭債，
    甚至出手掌摑以致聽力受損，又出言恐嚇威脅全家人之性命
    ，更整夜遭數名男子喧嘩騷擾並限制行動自由，早已心身俱
    疲，惶恐不安，迄至翌日，被告陳水上又與綽號「古董」、
    「小林」等男子再次帶同多名不詳男子前來，揚言必須拿錢
    始能換取自由時，自唯恐若不及時交出現金換得自由，後續
    將會繼續遭剝奪行動自由，甚至危及己身及家人之生命安全
    ，始迫不得已同意提供現金300 萬元供債權人分配並返家處
    理賭債及簽發支票，告訴人林蕭秀鶯亦係不得已始配合前往
    三重正義郵局提領現款，是被告陳水上辯稱：告訴人林正雄
    、林蕭秀鶯係自願向醫院請假返家處理「六合彩」賭債云云
    ，無非卸責之詞，不足採信。
  (七)綜上所述，本案事證明確，被告陳水上之犯行均堪認定，應
    予依法論罪科刑。
四、論罪科刑
  (一)查被告陳水上與綽號「古董」、「小林」等男子及其他數名
    不詳男子於98年7 月23日上午10時許，前往淡水馬偕醫院6
    樓603 號病房，推由綽號「小林」之男子動手掌摑告訴人林
    正雄成傷，又出言恐嚇告訴人林正雄、林蕭秀鶯，核其此部
    分行為，係犯刑法第277 條第1 項之傷害罪及同法第305 條
    之恐嚇危害安全罪；又被告陳水上與綽號「古董」、「小林
    」等男子於同日指示3 名不詳男子在上開病房內留守，近身
    監控告訴人林正雄、林蕭秀鶯之行動，迄至翌日上午10時許
    ，再度前往該病房內，恫嚇告訴人林正雄、林蕭秀鶯拿出現
    金供簽中「六合彩」之債權人分配，並強命渠等返回住處處
    理賭債及簽發支票，核其此部分所為，係犯刑法第302 條第
    1 項之非法剝奪他人行動自由罪。
  (二)至檢察官起訴書所犯法條欄雖未提及被告陳水上併涉犯刑法
    第277 條第1 項之傷害罪，惟犯罪事實欄內既已敘明被告陳
    水上等人推由綽號「小林」之男子毆打告訴人林正雄耳光之
    傷害事實，本院自得併予審究。
  (三)又按刑法第302 條之妨害自由罪，係妨害他人自由之概括的
    規定，故行為人具有一定目的，以非法方法剝奪人之行動自
    由者，除法律別有處罰較重之規定（例如略誘及擄人勒贖等
    罪），應適用各該規定處斷外，如以使人行無義務之事，或
    妨害人行使權利為目的，而其強暴脅迫復已達於剝奪人行動
    自由之程度，即祇成立本罪，不應再依同法第304 條論處；
    又刑法第302 條之妨害自由罪，原包括私禁及以其他非法方
    法剝奪人之行動自由而言，所謂非法方法，當包括強暴脅迫
    等情事在內（最高法院29年上字第2359號及74年臺上第3404
    號判例意旨參照）。被告陳水上及綽號「古董」、「小林」
    等男子等人為達其等向告訴人林正雄追討賭債之目的，先於
    98年7 月23日指示3 名不詳男子留守淡水馬偕醫院6 樓603
    號病房，以不離視線、近身監控之方式限制告訴人林正雄、
    林蕭秀鶯之行動自由，復在妨害自由犯罪行為繼續中，再恫
    嚇告訴人林正雄、林蕭秀鶯如果要自由，必須要拿出3 、40
    0 萬元等語，此舉自屬包在妨害告訴人林正雄、林蕭秀鶯行
    動自由之同一犯意中，該恐嚇行為應視為被告陳水上等人剝
    奪行動自由之部分行為，當不另論刑法第305 條之恐嚇危害
    安全罪。又被告陳水上及綽號「古董」、「小林」等男子於
    98年7 月23日、24日迭以前述非法方法剝奪告訴人林正雄、
    林蕭秀鶯2 人行動自由之目的，乃為藉此向告訴人林正雄追
    討債務，業如前述，則其等另有要求告訴人林正雄簽發如附
    表所示支票，既為其等以非法方法剝奪告訴人林正雄、林蕭
    秀鶯行動自由所欲達到之目的，自不再另論刑法第304 條之
    強制罪。
  (四)被告陳水上與綽號「古董」、「小林」等男子及其他不詳男
    子就上開傷害、恐嚇及非法剝奪他人行動自由等犯行，均有
    犯意聯絡與行為分擔，皆為共同正犯。
  (五)被告陳水上就前揭傷害、恐嚇、非法剝奪他人行動自由等犯
    行，行為互殊，犯意各別，應予分論併罰。公訴意旨雖認被
    告陳水上所為恐嚇犯行，應為其所涉非法剝奪行動自由罪所
    吸收，故不另論罪等語，惟被告陳水上於98年7 月23日前往
    淡水馬偕醫院6 樓603 號病房之目的，固為向告訴人林正雄
    追討其簽中「六合彩」賭博所贏得之賭金，但遭告訴人林正
    雄藉詞推拖，綽號「小林」之男子始動手毆打及出言恐嚇，
    然恐嚇之內容並未涉及加害告訴人林正雄、林蕭秀鶯自由之
    事，亦查無積極證據足證被告陳水上等人自始即有以非法剝
    奪行動自由方式逼迫告訴人林正雄支付賭金之犯罪計畫，則
    被告陳水上等人顯係於98年7 月23日推由綽號「小林」之男
    子對告訴人林正雄、林蕭秀鶯施暴，迫使其等就範不成後，
    始另行起意先派員監控限制告訴人林正雄、林蕭秀鶯之行動
    自由，迨至翌日再押同2 人返回住處處理賭債，故公訴意旨
    認被告陳水上於98年7 月23日推由綽號「小林」之男子以加
    害生命之事告訴人林正雄、林蕭秀鶯之行為，應包含於其嗣
    後所犯非法剝奪告訴人林正雄、林蕭秀鶯行動自由罪中而併
    予論罪，自有未恰，附此敘明。
  (六)爰審酌被告陳水上因非法簽賭「六合彩」而中獎贏得賭金，
    竟夥同多名男子向適因骨刺疾患而在醫院住院接受開刀治療
    且尚未痊癒之告訴人林正雄追討賭債，非但暴力相向，更以
    性命相脅，甚至強押甫開刀2 日之告訴人林正雄返家處理賭
    債，因而導致告訴人林正雄、林蕭秀鶯及渠等家人心理惶恐
    且畏懼不安，更嚴重破壞社會秩序，兼衡其犯罪動機、目的
    、手段、限制告訴人林正雄等人行動自由之時間以及犯罪後
    猶否認犯行之態度等一切情狀，分別量處如主文所示之刑，
    並諭知易科罰金之折算標準及定其應執行之刑，以資懲儆。
貳、無罪部分
一、公訴意旨另以：
  (一)被告丁文丕、王輝煌、黃柏豪、黃明敬、林煌輝等人均與告
    訴人林正雄之姪子林子欽有賭債糾紛，惟林子欽於欠債後已
    不知去向，而渠等知悉告訴人林正雄於淡水馬偕醫院因病開
    刀而住院診治，竟與被告陳水上及綽號「古董」、「小林」
    等多名真實姓名年籍不詳之成年男子共同基於剝奪他人行動
    自由、強制與恐嚇之犯意聯絡，於98年7 月23日上午10時許
    ，前往址設臺北縣淡水鎮之淡水馬偕醫院向告訴人林正雄及
    其妻林蕭秀鶯催討債務，告訴人林正雄表示該等債務與其無
    關，被告陳水上等人即心生不滿，旋共同向告訴人林正雄、
    林蕭秀鶯恫稱：「如果不還錢，你們夫妻都會死，你們兒子
    也要一個一個給他死」等語，並推由「小林」徒手毆打告訴
    人林正雄耳光，致使告訴人林正雄、林蕭秀鶯心生畏懼，致
    生危害於安全，另推由數名不明男子留下看守告訴人林正雄
    、林蕭秀鶯2 人，以此方式剝奪告訴人林正雄、林蕭秀鶯2
    人之行動自由後，始行離去。嗣於翌日上午10時許，被告丁
    文丕、王輝煌、黃柏豪、黃明敬、林煌輝、呂銘聰復與被告
    陳水上等人承前剝奪他人行動自由、強制與恐嚇之犯意聯絡
    ，再次前往淡水馬偕醫院向告訴人林正雄、林蕭秀鶯催討債
    務，被告陳水上當場要求告訴人林正雄以200 萬元償還債務
    ，告訴人林正雄因心生畏懼，遂請告訴人林蕭秀鶯向其妹婿
    李三科借得200 萬元，迨款項匯入告訴人林蕭秀鶯之三重正
    義郵局帳戶（帳號：0000000-0000000 號）後，被告丁文丕
    、王輝煌、黃柏豪、黃明敬、林煌輝、呂銘聰復與被告陳水
    上等人復承前剝奪他人行動自由之犯意聯絡，強押告訴人林
    正雄、林蕭秀鶯上車返回渠等位於臺北縣三重市○○○路1
    號3 樓住處，由被告林煌輝夥同2 名真實姓名年籍不詳之成
    年男子押同告訴人林蕭秀鶯至郵局提領200 萬元現款，並強
    命告訴人林正雄自告訴人林蕭秀鶯臺北富邦銀行正義分行帳
    戶（帳號：000000000000號）轉帳100 萬元至與被告陳水上
    具有剝奪他人行動自由、強制與恐嚇之犯意聯絡之被告陳水
    上配偶胞妹即被告許慧珍之兆豐銀行三重分行帳戶（帳號：
    00000000000000號）內，再推由真實姓名年籍不詳之之人前
    往領款，領回之300 萬元款項由被告陳水上等人朋分。詎被
    告丁文丕、王輝煌、黃柏豪、黃明敬、林煌輝、呂銘聰與被
    告陳水上等人仍心生不滿，復在告訴人林正雄、林蕭秀鶯上
    址住處，由被告黃柏豪拍打告訴人林正雄頭部，並共同阻止
    告訴人林正雄、林蕭秀鶯離去，再強押告訴人林正雄簽發面
    額分別為470 萬元、380 萬元、90萬元、80萬元、240 萬元
    、120 萬元、80萬元、45萬元之支票8 紙，交由被告丁文丕
    、王輝煌、黃柏豪、黃明敬、林煌輝、呂銘聰與被告陳水上
    等人及後來趕赴現場而與被告陳水上等人具有強制之犯意聯
    絡之被告吳再發收執後，被告丁文丕、王輝煌、黃柏豪、黃
    明敬、林煌輝、呂銘聰與被告陳水上等人始行離去，而共同
    以此方式使告訴人林正雄行無義務之事，並共同剝奪告訴人
    林正雄、林蕭秀鶯之行動自由。因認被告許慧珍、丁文丕、
    王輝煌、黃柏豪、黃明敬、林煌輝、呂銘聰均涉犯刑法第30
    2 條第1 項之以非法方法剝奪他人行動自由罪嫌，被告吳再
    發則涉犯刑法第304 條第1 項之強制罪嫌。
  (二)詎告訴人林正雄簽發之支票經被告陳水上等人提示後，均因
    存款不足遭受退票，被告陳水上心有未甘，遂四處尋找告訴
    人林正雄之下落，適於98年11月2 日下午1 時30分許，在臺
    北縣三重市○○路○ 段20號永慶房屋內發現告訴人林正雄、
    林蕭秀鶯行蹤，被告陳水上即基於剝奪他人行動自由之犯意
    ，上前站在門口，阻止告訴人林正雄、林蕭秀鶯離去，並立
    刻聯絡被告呂銘聰前來，被告呂銘聰與3 名不詳男子趕到後
    ，亦與被告陳水上基於剝奪他人行動自由之犯意聯絡，圍住
    告訴人林正雄、林蕭秀鶯，阻止渠等離去，並要求告訴人林
    正雄、林蕭秀鶯處理債務。嗣告訴人林正雄見狀即請店員報
    警，經警趕至現場處理，當場查獲被告陳水上、呂銘聰，另
    外3 名不詳男子趁隙逃逸。因認被告陳水上、呂銘聰均涉犯
    刑法第302 條第1 項之以非法方法剝奪他人行動自由罪嫌。
二、公訴人認被告陳水上、許慧珍、丁文丕、王輝煌、黃柏豪、
    黃明敬、林煌輝、呂銘聰、吳再發涉有上開罪嫌，係以：(一)
    被告陳水上於警詢及偵查中之供述，(二)被告許慧珍於警詢及
    偵查中之供述，(三)被告丁文丕於警詢及偵查中之供述，(四)被
    告王輝煌於警詢及偵查中之供述，(五)被告黃柏豪於警詢及偵
    查中之供述，(六)被告黃明敬於偵查中之供述，(七)被告林煌輝
    於偵查中之供述，(八)被告呂銘聰於偵查中之供述，(九)被告吳
    再發於偵查中之供述，(十)告訴人林正雄、林蕭秀鶯於警詢及
    偵查中之指訴，(十一)證人即前往處理之警員張宏安於偵查中之
    證述，(十二)告訴人林正雄之臺北富邦銀行支票簿存根8 張及支
    票影本6 張、告訴人林蕭秀鶯之三重正義郵局及臺北富邦銀
    行交易明細各1 份等資為其論據。
三、按犯罪事實應依證據認定之，無證據不得認定犯罪事實；又
    不能證明被告犯罪者，即應諭知無罪之判決，刑事訴訟法第
    154 條第2 項、第301 條第1 項分別定有明文。次按認定不
    利於被告之事實，須依積極證據，苟積極證據不足為不利於
    被告事實之認定時，即應為有利於被告之認定，更不必有何
    有利之證據。又認定犯罪事實所憑之證據，雖不以直接證據
    為限，間接證據亦包括在內，然而無論直接或間接證據，其
    為訴訟上之證明，須達於通常一般人均不致有所懷疑，而得
    確信其為真實之程度，始得據為有罪之認定（最高法院30年
    上字第816 號及76年臺上字第4986號判例意旨參照）。末按
    告訴人之告訴，係以使被告受刑事訴追為目的，是其陳述是
    否與事實相符，仍應調查其他證據以資審認（最高法院52年
    臺上字第1300號判例意旨參照）。
四、訊據被告陳水上固不否認曾於98年11月2 日，在上址永慶房
    屋店內向告訴人林正雄追討賭債一事，被告丁文丕亦坦承曾
    於98年7 月24日前往淡水馬偕醫院欲向告訴人林正雄追討債
    務，嗣在告訴人林正雄位於臺北縣三重巿福德南路1 樓住處
    內，確有分得現金及收執如附表編號2 所示支票等情不諱，
    而被告王煌輝則不否認曾於98年7 月24日前往淡水馬偕醫院
    欲向告訴人林正雄索討其簽中「六合彩」賭博所贏得之賭金
    一節，另被告黃柏豪、黃明敬、林煌輝、呂銘聰也皆坦承曾
    於98年7 月23日、24日前往淡水馬偕醫院欲向告訴人林正雄
    追討其等簽中「六合彩」賭博所贏得之賭金，嗣在告訴人林
    正雄上址住處內，均有分得現金及收執如附表編號4 、5 、
    6 所示支票等事實不諱，被告吳再發亦承認有於98年7 月24
    日前往告訴人林正雄上址住處追討其簽中「六合彩」賭博所
    贏得之賭金，嗣在告訴人林正雄上址住處內，有收執如附表
    編號7 所示支票等節，惟被告陳水上、許慧珍、丁文丕、王
    輝煌、黃柏豪、黃明敬、林煌輝、呂銘聰、吳再發均堅決否
    認有何妨害自由犯行，被告陳水上辯稱：98年11月2 日那天
    伊和呂銘聰去吃飯時，經過永慶房屋，發現林正雄正要走進
    去，伊就一個人進去，因為伊被退票，林正雄又告伊，伊心
    裡當然不舒服，講話會比較大聲一點，講沒幾句，林正雄就
    說等一下，伊不知道是誰打電話給警察，之後警察就來了，
    並就帶伊和呂銘聰回派出所等語，被告許慧珍辯稱：伊簽「
    六合彩」都是經過伊姊夫陳水上之手，伊本身沒有經手等語
    ，被告丁文丕辯稱：伊於98年7 月23日晚上11點左右，跟伊
    姊夫聊天時才知道林正雄在住院，因為開刀有風險，伊怕林
    正雄之妻小不知道渠之債務情形，所以伊於98年7 月24日早
    上8 點就去馬偕醫院看林正雄，順便釐清伊與林正雄之債務
    有多少，但是伊一開口要跟林正雄講時，林正雄就說到渠家
    裡去講，林正雄自96年起就陸續向伊借款，也有陸續還款，
    伊後來在林正雄住處與渠釐清確定尚欠伊656 萬元，但林正
    雄表示渠現金不夠，所以開了1 張面額380 萬元之支票給伊
    ，還有給伊現金60萬元，並表示餘款216 萬元要分2 年償還
    ，從98年8 月1 日起每個月還9 萬元，因為當天已經是7 月
    24日了，所以伊先跟渠要了第一期9 萬元，所以當天伊拿到
    現金69萬元及面額380 萬元之支票，伊與林正雄間不是賭債
    ，而且從醫院回到家裡，伊都沒有跟林正雄同車，伊也沒有
    打林正雄，亦沒有強迫林正雄開支票，是林正雄自己跟伊談
    好之後才開的等語，被告王輝煌辯稱：林子欽跟伊說渠叔叔
    林正雄到淡水馬偕醫院去住院，伊就一個人騎摩托車到淡水
    馬偕醫院，伊到了馬偕醫院後，看到病房走廊上有很多人，
    伊就沒有進去，之後，伊是從伊家中過去福德南路1 號，但
    是到了門口，伊太太打電話跟伊說伊女兒自殺，伊就趕回家
    ，並拜託黃明敬幫伊處理，其他事情伊都不知情等語，被告
    黃柏豪辯稱：98年7 月23日那天是林蕭秀鶯告訴伊林正雄在
    淡水馬偕醫院開刀，伊就叫伊父親陪伊去淡水馬偕醫院處理
    六合彩賭金之事，伊到了馬偕醫院以後，林正雄就叫伊隔天
    再去，伊不知道現場有什麼人留下來，隔天伊再去馬偕醫院
    時，林正雄就叫伊回家，並說要拿錢跟開支票，去到林正雄
    家裡後，就以七折處理，先拿一折現金，其餘六折開票，伊
    不知道現金怎麼來的，但是伊沒有強押林正雄開支票，否則
    支票上之金額也不會開成470 元，伊也沒有打林正雄之頭部
    等語，被告黃明敬辯稱：98年7 月23日是伊兒子黃柏豪叫伊
    跟渠一起去醫院，伊在場也沒有怎樣，98年7 月24日是林正
    雄在馬偕醫院叫伊先回去渠住處等渠，渠說渠會回去處理債
    務，伊就跟伊兒子先走了，過了1 、2 個小時再去林正雄家
    中，林正雄就開支票及拿現金給伊等語，被告林煌輝辯稱：
    98年7 月23日早上，伊去淡水馬偕醫院時，現場人很多，後
    來警察來說就算有債務糾紛也不能吵到其他人，所以伊就到
    那一層樓之大廳去等消息，當天沒有結果，伊就回家了，7
    月24日早上，伊再馬偕醫院大廳探聽看看有沒有什麼消息，
    因為那天伊感冒，所以早上10點多伊就回家了，伊要回家以
    前，有拜託呂銘聰說如果有消息的話，請渠打電話給伊，中
    午過後，伊就接到呂銘聰來電說林正雄向醫院請假回家處理
    債務，叫伊趕快過去林正雄家，去到林正雄家以後，大家在
    那裡決定七成，現金拿一成，支票開六成，拿了之後伊就回
    家了，伊跟林正雄之互動都是平和、良好，伊沒有用妨害自
    由之方式，也沒有罵過林正雄夫婦一句話或摸過渠等一根寒
    毛等語，被告呂銘聰辯稱：98年7 月23日伊去醫院時，就有
    很多人在那邊講，伊沒有參與協商，最後也沒有結果，伊就
    回家了，隔天再去醫院時，大廳已經有很多人，一樣在那裡
    講，隔一陣子，林正雄夫婦說要請假回家處理，協商結果說
    要用七成來處理，一成現金，六成開票，伊拿到現金49萬元
    及面額240 萬元之支票後就回家了，98年11月2 日伊和陳水
    上發現林正雄在永慶房屋時，陳水上進去跟林正雄談，因為
    店面很小間，所以伊就站在門外之騎樓看渠等協商，之後警
    察就來了，伊從頭到尾都沒有跟林正雄說到話等語，被告吳
    再發辯稱：伊是經過林正雄家時，看到有很多人才進去，有
    分到錢的人說因為伊比較晚到，不能拿現金，只能拿支票，
    渠等已經講好七成，伊贏得之賭金是67萬元，七成應該是46
    萬多元，但林正雄說乾脆算45萬元，所以伊就拿到1 張面額
    45萬元之支票，伊不知道發生什麼事情，伊從頭到尾都沒有
    參與，伊是事後才去的等語。
五、經查：
  (一)被告丁文丕、王輝煌、黃柏豪、黃明敬、林煌輝、呂銘聰被
    訴98年7 月23日妨害自由部分：
    1.被告丁文丕於警詢、偵查中及本院訊問時均堅詞否認其於
      98年7 月23日曾至淡水馬偕醫院向告訴人林正雄追討債務
      一節（見同上偵查卷第16頁、第303 頁、本院100 年9 月
      15日準備程序筆錄第6 頁、100 年11月1 日審判筆錄第12
      頁）。而告訴人林正雄雖於偵查中及本院審理時皆指訴：
      丁文丕於98年7 月23日、24日均有前往淡水馬偕醫院，還
      有帶1 個伊以前之師傅廖振源過去云云（見同上偵查卷第
      303 頁、本院100 年1 月27日審判筆錄第8 頁），告訴人
      林蕭秀鶯亦指稱：伊於98年7 月23日有在淡水馬偕醫院大
      廳看到丁文丕及廖振源云云（見本院100 年3 月31日審判
      筆錄第9 頁），惟證人廖振源於本院審理時卻證稱：林正
      雄之前是伊老闆，98年7 月底之某一天晚上，伊與丁文丕
      在蘆洲吃點心時，丁文丕提到林正雄在開刀，所以伊跟丁
      文丕就約好隔天早上8 點半去醫院看林正雄，伊走到病房
      時，看到很多人在裡面聊天，伊就沒有進去，後來伊在大
      廳看到林正雄坐輪椅出來，林正雄說要請假回去家裡講，
      伊就先走了，伊只有跟丁文丕一起到淡水馬偕醫院看林正
      雄一次等語（見本院100 年8 月11日審判筆錄第6 至14頁
      ），依其所述情節，其與被告丁文丕一同前往淡水馬偕醫
      院並在大廳看到林正雄坐輪椅出來表示要請假返家之時間
      應係98年7 月24日，並非98年7 月23日。再衡酌告訴人林
      正雄並未指認被告丁文丕於98年7 月23日曾有進入淡水馬
      偕醫院603 號病房內向其追討債務（見本院100 年1 月27
      日審判筆錄第14頁），且陳稱：伊於98年7 月23日看到丁
      文丕時，亦未與渠交談云云（見本院100 年1 月27日審判
      筆錄第35頁），而告訴人林蕭秀鶯亦稱：丁文丕於98年7
      月23日並未進到603 號病房內等語（見本院100 年3 月31
      日審判筆錄第34頁），則告訴人林正雄於98年7 月23日從
      頭到尾均未曾與被告丁文丕交談，被告丁文丕亦未當面向
      其追索債務，且98年7 月23日、24日兩天，先後前往淡水
      馬偕醫院向告訴人林正雄討債之人數頗眾，告訴人林正雄
      、林蕭秀鶯2 人何以肯定被告丁文丕於98年7 月23日確有
      前往淡水馬偕醫院，實非無疑。抑且，被告陳水上供稱：
      伊於98年7 月23日沒有約丁文丕一起去淡水馬偕醫院，伊
      不知道丁文丕之電話號碼，伊也沒有在淡水馬偕醫院看到
      丁文丕等語（見本院100 年11月1 日審判筆錄第5 至6 頁
      ），復未據其他同案被告指認被告丁文丕於98年7 月23日
      亦曾至淡水馬偕醫院，自難遽予認定被告丁文丕於98年7
      月23日確有前往淡水馬偕醫院向告訴人林正雄追討債務之
      事實。準此，被告丁文丕既未於98年7 月23日前往淡水馬
      偕醫院，自不可能參與當日被告陳水上與綽號「古董」、
      「小林」等男子傷害、恐嚇告訴人林正雄、林蕭秀鶯及派
      人連夜監控限制渠等行動自由之犯行，復未據公訴人舉證
      證明被告丁文丕與被告陳水上等人就上開傷害、恐嚇、妨
      害自由等犯行自始即有犯意聯絡與行為分擔，即無法遽認
      被告丁文丕於98年7 月23日亦有共同對告訴人林正雄、林
      蕭秀鶯為傷害、恐嚇及妨害自由之行為。
    2.又被告王輝煌雖亦於本院訊問時否認其於98年7 月23日曾
      至淡水馬偕醫院向告訴人林正雄追討債務之事實，然告訴
      人林正雄於偵查中及本院審理時均堅指被告王輝煌於98年
      7 月23日確有前往淡水馬偕醫院無訛（見同上偵查卷第32
      1 頁、本院100 年1 月27日審判筆錄第8 頁），且被告林
      煌輝亦於本院審理時結證稱：伊於98年7 月23日係與呂銘
      聰一起前往淡水馬偕醫院，伊有看到王輝煌，渠比較好記
      ，因為渠名字跟伊名字剛好是顛倒的，那天早上伊到樓下
      吸菸時，王輝煌有請伊抽了兩根菸，那時候剛好是淡水竹
      圍派出所警員來的時候等語（見本院100 年11月1 日審判
      筆錄第86頁），再參以臺北縣政府警察局淡水分局竹圍派
      出所警員確曾於98年7 月23日前往淡水馬偕醫院6 樓病房
      處理告訴人林正雄與被告陳水上等人間之債務糾紛致生聚
      眾爭吵一事，業如前述，足見被告王輝煌於98年7 月23日
      亦有至淡水馬偕醫院。
    3.再者，被告黃柏豪、黃明敬、林煌煇、呂銘聰均不否認其
      等有於98年7 月23日前往淡水馬偕醫院欲向告訴人追討簽
      中「六合彩」賭博所贏得之賭金（見本院99年9 月15日準
      備程序筆錄第9 至13頁），而被告林煌輝於該日亦有至淡
      水馬偕醫院，業已詳述如前。然告訴人林正雄於本院審理
      時指稱：陳水上與「古董」、「小林」等7 、8 到淡水馬
      偕醫院時，黃柏豪、黃明敬、林煌輝、呂銘聰等人都還沒
      到，約過了1 個小時才來，伊只記得黃明敬、呂銘聰有進
      到病房內跟伊討錢，其他人是在大廳，「小林」打伊和恐
      嚇伊時，只有陳水上、「古董」及「古董」之小弟在病房
      內，陳水上不讓其他人進來等語（見本院100 年1 月27日
      審判筆錄第7 、9 、14頁），而被告黃柏豪於本院審理時
      供稱：伊和伊父親黃明敬有進去病房一下就出來了，伊有
      看到陳水上，但沒有看到其他被告在病房內等語（見本院
      100 年11月1 日審判筆錄第74至75頁），被告林輝煌亦陳
      稱：伊到病房時，看到裡面人多，就沒有進去，伊去大廳
      坐了一會兒就到樓下，當天伊看到陳水上在病房內，呂銘
      聰也有進到病房裡面，但沒有看到其他被告也在病房內等
      語（見本院10 0年11月1 日審判筆錄第92、96、97頁），
      被告呂銘聰也供稱：伊有進去病房，看到有人跟林正雄在
      協商，伊隨即就出來到大廳等語（見本院100 年11月1 日
      審判筆錄第105 頁），則被告王輝煌、黃柏豪、黃明敬、
      林煌輝、呂銘聰於98年7 月23日並非與被告陳水上及綽號
      「古董」、「小林」等男子一同前往淡水馬偕醫院，且被
      告王輝煌、林煌輝2 人於當天根本沒有進入603 號病房內
      ，而被告黃柏豪、黃明敬、呂銘聰3 人亦僅短暫入內旋即
      退出，更未於告訴人林正雄遭綽號「小林」之男子毆打、
      恐嚇時在場，復無積極證據足資證明被告王輝煌、黃柏豪
      、黃明敬、林煌輝、呂銘聰與被告陳水上及綽號「古董」
      、「小林」等男子於98年7 月23日前往淡水馬偕醫院之前
      或在淡水馬偕醫院期間曾經謀議推由被告陳水上等人出面
      向告訴人林正雄以暴力催討賭債，自無法僅以被告林煌輝
      、黃柏豪、黃明敬、林煌輝、呂銘聰曾於98年7 月23日前
      往淡水馬偕醫院以及目的同在向告訴人林正雄追討簽中98
      年7 月21日開獎之「六合彩」賭債等節，遽推論其等5 人
      與被告陳水上等人就98年7 月23日對告訴人林正雄、林蕭
      秀鶯傷害、恐嚇、限制行動自由等犯行亦有犯意聯絡與行
      為分擔。
  (二)被告丁文丕、王輝煌、黃柏豪、黃明敬、林煌輝、呂銘聰被
    訴98年7 月24日妨害自由部分：
    1.被告丁文丕、王輝煌、黃柏豪、黃明敬、林煌輝、呂銘聰
      均不否認其等於98年7 月24日有前往淡水馬偕醫院欲向告
      訴人林正雄追討債務（見本院99年9 月15日準備程序筆錄
      第6 至13頁）。然告訴人林正雄、林蕭秀鶯於98年7 月24
      日係遭被告陳水上在淡水馬偕醫院6 樓603 號病房內恫稱
      如果要自由，就跟親友借3 、400 萬元等語，業已詳述如
      前，被告丁文丕、王輝煌、黃柏豪、黃明敬、林煌輝、呂
      銘聰並未對告訴人林正雄、林蕭秀鶯出言恫以前詞。而告
      訴人林正雄於本院審理時雖指稱被告陳水上對其恫嚇時，
      被告丁文丕、王輝煌、黃柏豪、黃明敬、林煌輝、呂銘聰
      亦均在場且皆知情云云（見本院100 年1 月27日審判筆錄
      第17至18頁），惟其卻併陳稱：「（問：陳水上向你提出
      要3 、400 萬才可以自由的時候，有何人在場？）那麼多
      人，我不記得」、「聽說陳水上說病房裡面很多人，叫其
      他被告不要進去」等語（見本院100 年1 月27日審判筆錄
      第18至19頁），前後指訴顯有齟齬。況被告丁文丕、王輝
      煌、林煌輝、呂銘聰均否認其等於98年7 月24日當天有進
      到603 號病房內一節（見本院100 年11月1 日審判筆錄第
      43至45頁、第64至65頁、第98頁、116 頁），自無法逕予
      認定被告陳水上於98年7 月24日在上開病房內對告訴人林
      正雄、林蕭秀鶯恫嚇前詞時，被告丁文丕、王輝煌、黃柏
      豪、黃明敬、林煌輝、呂銘聰等人亦皆有在場。
    2.又被告陳水上固於本院審理時供稱：伊於98年7 月24日在
      病房裡面跟林正雄協商債務如何處理，其他被告在病房外
      面，伊跑來跑去跟渠等講幾折等語（見本院100 年11月1
      日審判筆錄第18、31頁），然而，被告丁文丕、王輝煌、
      黃柏豪、黃明敬、林煌輝、呂銘聰對於被告陳水上及綽號
      「古董」、「小林」等男子於前一日即98年7 月23日指派
      3 名不詳男子留守病房限制告訴人林正雄、林蕭秀鶯行動
      自由一事毫無所悉，亦未於被告陳水上以釋放自由要脅告
      訴人林正雄、林蕭秀鶯拿錢解決債務時在場，均已詳述如
      前，則其等縱曾於98年7 月24日在病房外與被告陳水上商
      討債務以幾折處理之事，甚至接連2 日均前往淡水馬偕醫
      院向告訴人林正雄追討債務，亦僅係出於保障個人債權之
      舉，自難遽認其等有與被告陳水上等人共同強逼告訴人林
      正雄、林蕭秀鶯向親友借款償還賭債並向醫院請假返家處
      理債務之情事。況告訴人林正雄、林蕭秀鶯於98年7 月24
      日係由被告陳水上及渠司機搭載返回住處，此據告訴人林
      正雄指陳明確（見同上偵查卷第120 頁、本院100 年1 月
      27日審判筆錄第17至18頁），更難認被告丁文丕、王輝煌
      、黃柏豪、黃明敬、林煌輝、呂銘聰有共同強押告訴人林
      正雄、林蕭秀鶯返回其等位於臺北縣三重巿福德南路1 號
      住處之行為。
    3.再者，被告林煌輝固不否認曾於98年7 月24日依被告陳水
      上之指示與2 名不詳男子陪同告訴人林蕭秀鶯前往三重正
      義郵局領回現金200 萬元供債權人分配之事實（見本院10
      0 年11月1 日審判筆錄第88頁），惟辯稱：伊於98年7 月
      24日去淡水馬偕醫院後，因為身體不舒服，就先返家，之
      後接到呂銘聰電話通知，才自行騎車前往林正雄住處，剛
      要上樓時，就在樓下遇到陳水上，陳水上叫伊陪林蕭秀鶯
      去領錢，車上還有1 個司機及1 個年輕人，到郵局之後是
      那個年輕人陪林蕭秀鶯下車去櫃臺領錢等語。而被告呂銘
      聰於本院審理時證稱：林煌輝於98年7 月24日，在淡水馬
      偕醫院時，說渠整夜沒睡覺又感冒，要先回去休息一下，
      如果協調有結果，再打電話通知伊，然後就離開醫院了，
      當時債務協調還沒有結果，後來協調好說要回家處理，伊
      就打電話通知林煌輝等語（見本院100 年11月1 日審判筆
      錄第110 至111 頁），被告陳水上亦於本院審理時證稱：
      伊下樓時遇到林煌輝，就拜託林煌輝陪林蕭秀鶯去領錢等
      語（見本院100 年11月1 日審判筆錄第13頁、第32至33頁
      ），均核與被告林煌輝所辯上開情節一致。再參以告訴人
      林蕭秀鶯於本院審理時證稱：陳水上叫2 個小弟押伊上車
      去三重郵局領錢，領錢時櫃臺小姐有問伊那個小弟是誰，
      伊還來不及說，那個小弟就說渠是伊姪子，錢也是渠拿走
      的，伊後來才知道原來林煌輝也有去，伊以為只有2 個人
      押伊到郵局領錢而已等語（見本院100 年3 月31日審判筆
      錄第19至20頁），足見被告林煌輝陪同告訴人林蕭秀鶯至
      郵局領錢並返回住處之過程中，均無對告訴人林蕭秀鶯施
      加暴力或言詞恐嚇。則被告林煌輝對於告訴人林正雄、林
      蕭秀鶯於98年7 月24日遭被告陳水上等人脅迫向親友借款
      償還賭債以及強押返回渠等住處處理債務之事既毫無所悉
      ，僅因接獲被告呂銘聰之通知而前往告訴人林正雄、林蕭
      秀鶯之住處樓下時，適遇被告陳水上並受渠請託而陪同告
      訴人林蕭秀鶯至郵局提款，途中，皆未對告訴人林蕭秀鶯
      施以任何強暴、脅迫等非法手段，亦未陪同告訴人林蕭秀
      鶯下車至郵局櫃臺領錢，更未經手任何款項，自難以其單
      純陪同告訴人林蕭秀鶯前往郵局提款之舉，遽認其與被告
      陳水上及渠指派之該2 名男子有共同非法剝奪告訴人林蕭
      秀鶯行動自由之犯意聯絡與行為分擔。
    4.另告訴人林正雄雖於偵查中指稱：陳水上及「古董」恐嚇
      伊說如果不匯錢，就要給伊死，不讓伊回醫院，所以伊就
      用語音轉帳100 萬元至許慧珍之帳戶內云云（見同上偵查
      卷第120 頁），然其於偵查中卻陳稱：原本是說300 萬元
      就可以解決債務，結果伊回到家後，伊匯了100 萬元到許
      慧珍帳戶內，卻又說錢不夠等語（見同上偵查卷第302 頁
      ），又於本院審理時證稱：陳水上說如果伊要自由，最好
      是跟親戚朋友借3 百或4 百，伊看了很害怕，因為要自由
      ，就跟伊太太商量跟渠妹妹、妹婿借200 萬元，伊銀行裡
      面還有1 百零幾萬元，渠等說這樣就要讓伊等自由，就押
      伊等去護理站請假等語（見本院100 年1 月27日審判筆錄
      第17、19頁），則告訴人林正雄究係在淡水馬偕醫院時即
      已同意向渠妹婿借款200 萬元並提供自己之存款100 萬元
      供債權人分配，抑或返回住處後始受迫另行提供自己之存
      款100 萬元供債權人分配，其供述反覆不一，已有可疑；
      而被告陳水上亦堅詞否認其在告訴人林正雄住處時，另有
      以前揭言詞恫嚇告訴人林正雄轉帳100 萬元至被告許慧珍
      帳戶內一事，自無法僅憑告訴人林正雄單方面之指訴，遽
      認被告陳水上及綽號「古董」、「小林」等男子或在場之
      被告丁文丕、黃柏豪、黃明敬、呂銘聰等人另有以言詞脅
      迫告訴人林正雄匯款100 萬元之行為。
    5.此外，告訴人林正雄又指稱：後來陳水上、「古董」、丁
      文丕、黃明敬還是覺得錢不夠，渠等就很兇，還要伊拿錢
      出來，當時一群人圍著伊，伊很害怕，「小林」就出手重
      重打伊一巴掌，陳水上等全部人跟伊說如果伊不簽支票就
      不放伊走，伊很怕，就當場簽了8 張支票云云（見同上偵
      查卷第134 、302 頁），並提出淡水馬偕醫院診斷證明書
      1 份為憑（見同上偵查卷第63頁），然其於偵查中併陳稱
      ：上開診斷證明書記載伊耳朵聽障之傷害係「小林」於98
      年7 月23日在醫院打伊耳光所致等語（見同上偵查卷第13
      5 頁），且除告訴人林正雄、林蕭秀鶯之單方面指訴外，
      亦查無其他積極證據足認告訴人林正雄於98年7 月24日在
      其住處內亦有遭人毆打之情事，再參以被告丁文丕、黃柏
      豪、黃明敬、呂銘聰均未對告訴人林正雄、林蕭秀鶯施以
      強暴脅迫手段致使渠等向醫院請假返家處理債務以及提領
      現款供債權人分配，業已詳述如前，則其等與告訴人林正
      雄協調債務處理方式時縱口氣欠佳或群圍在側，至多僅係
      出於債權人唯恐追索無著之急切心態，要難認其等亦有共
      同以非法手段逼使告訴人林正雄簽發支票之犯罪行為。
    6.至告訴人林正雄另指稱被告黃柏豪在場曾以報紙敲打其頭
      部一節，縱係屬實，然其乃陳稱：伊開支票時，第1 張寫
      錯位置，黃柏豪就拿捲起來之報紙從伊頭上打下去，並說
      叫伊寫，伊卻寫錯等語（見本院100 年1 月27日審判筆錄
      第25頁），則被告黃柏豪係因其簽發支票時填寫欄位有誤
      ，始持報紙敲打其頭部，並非以該手段強令其簽發支票，
      自難認被告黃柏豪此舉有何非法剝奪告訴人林正雄行動自
      由或使行無義務之事可言。
    7.末者，告訴人林正雄雖迭指訴被告王輝煌於98年7 月24日
      亦有在住處強令其分配現款以及簽發支票云云，惟為被告
      王輝煌堅決否認，並辯稱：伊到林正雄住處時，伊太太打
      電話跟伊說伊女兒自殺，伊就趕回家，並拜託黃明敬幫伊
      處理，其他事情伊都不知情等語。而被告陳水上於本院審
      理時證稱：伊有在林正雄家裡面看到王輝煌，但渠沒有多
      久就走了，伊問渠說為什麼先走，渠說有要緊事情，伊就
      說事情說好就好，先走沒有關係等語（見本院100 年11月
      1 日審判筆錄第32頁），被告黃柏豪亦證稱：伊回到林正
      雄住處時，王輝煌已經走了，渠打電話拜託伊父親幫渠拿
      錢，錢是伊幫渠拿的等語（見本院100 年11月1 日審判筆
      錄第81頁），核與被告王輝煌所辯上情相符，則被告王輝
      煌於告訴人林正雄在渠住處內以語音轉帳方式匯款100 萬
      元至被告許慧珍帳戶、分配現金以及簽發支票時均不在場
      ，亦無證據足資證明其與被告陳水上及綽號「古董」、「
      小林」等男子有共同非法剝奪告訴人林正雄、林蕭秀鶯行
      動自由之犯意聯絡與行為分擔，自無法遽予妨害自由罪相
      繩。
  (三)被告吳再發被訴98年7 月24日妨害自由部分：
    被告吳再發固不否認其於98年7 月24日，亦前往告訴人林正
    雄位於臺北縣三重巿福德南路1 號住處內追討賭債，並經告
    訴人林正雄簽發交付如附表編號7 所示支票等情（見本院99
    年9 月15日準備程序筆錄第15頁），惟告訴人林正雄於偵查
    中及本院審理時均陳稱：吳再發是伊開完支票後才來伊住處
    ，渠也拿了1 張支票，渠沒有恐嚇伊、押伊等語（見同上偵
    查卷第134 頁、本院100 年1 月27日審判筆錄第17、21、48
    頁），則被告吳再發於98年7 月23日、24日兩天均未曾前往
    淡水馬偕醫院及參與協商賭債處理之事，僅在告訴人林正雄
    於98年7 月24日與被告陳水上等人談妥以分配現金及簽發支
    票等方式償還賭債後到場，並未對告訴人林正雄施加暴力或
    以言詞恐嚇，亦查其他證據足認被告吳再發明知告訴人林正
    雄前遭被告陳水上等人強押返回住處處理債務而猶令渠簽發
    交付支票，自無法僅以被告吳再發曾經到場收執如附表編號
    7 所示支票一節，遽認其有共同以非法方法強令告訴人林正
    雄行簽發支票之事實。
  (四)被告許慧珍被訴98年7 月23日、24日妨害自由部分：
    1.被告許慧珍雖辯稱其有向告訴人林正雄簽賭「六合彩」賭
      博並贏得賭金云云，惟告訴人林正雄陳稱：許慧珍沒有跟
      伊下注過，只有陳水上及渠太太跟伊下注等語（見同上偵
      查卷第305 頁），且被告許慧珍於偵查中經檢察官詢問其
      關於下注簽賭「六合彩」之時間、方法、金額等細節時皆
      推稱不知道或沈默不語（見同上偵查卷第285 至287 頁）
      ，又供稱：伊申辦之兆豐商業銀行三重分行帳戶係借給陳
      水上使用，伊不知道為什麼有附表編號1 所示支票，也不
      知道是什麼用途等語（見同上偵查卷第284 至287 頁），
      顯見被告許慧珍僅係單純將其申辦之兆豐商業銀行三重分
      行帳戶借予被告陳水上使用，並非自行向告訴人林正雄下
      注簽賭「六合彩」賭博。
    2.被告許慧珍於98年7 月23日、24日均未曾前往淡水馬偕醫
      院或告訴人林正雄、林蕭秀鶯位於臺北縣三重巿福德南路
      1 號住處，此據告訴人林正雄據訴明確（見同上偵查卷第
      298 頁），且被告許慧珍僅係單純借用上開帳戶供被告陳
      水上使用，本身並未告訴人林正雄簽賭「六合彩」賭博，
      業如前述，而告訴人林正雄亦陳稱：是陳水上指定伊匯款
      100 萬元至許慧珍之帳戶等語（見同上偵查卷第305 頁）
      ，顯見被告陳水上前往淡水馬偕醫院暨告訴人林正雄上址
      住處向告訴人林正雄追討賭債以及要求告訴人林正雄匯款
      100 萬元至被告許慧珍帳戶等舉，均與被告許慧珍無涉，
      此外，公訴人亦未舉證證明被告許慧珍與被告陳水上及綽
      號「古董」、「小林」等男子就前述非法剝奪告訴人林正
      雄、林蕭秀鶯行動自由犯行有何犯意聯絡與行為分擔，即
      無法僅以告訴人林正雄曾遭脅迫匯款至被告許慧珍所申辦
      之兆豐商業銀行三重分行帳戶一節，遽認其共同妨害自由
      之事實。
  (五)被告陳水上、呂銘聰訴被98年11月2 日被訴妨害自由部分：
    告訴人林正雄、林蕭秀鶯雖均指訴被告陳水上、呂銘聰及其
    他不詳男子等5 人其等於98年11月2 日，見其等在址設臺北
    縣三重巿重新路2 段20號永慶房屋內，就入內對其等說「再
    跑啊，你今天又被我抓到了」，還圍站在店門口，不讓其等
    出去，其等很害怕，就請永慶房屋之店員打電話報警云云（
    見同上偵查卷第138 頁、第356 至357 頁、本院100 年1 月
    27日審判筆錄第26至28頁、第32至34頁、第47至48頁、本院
    100 年3 月31日審判筆錄第22至23頁），惟證人即新北巿政
    府警察局三重分局大同派出所警員張宏安於偵查中及本院審
    理時結證稱：伊於98年11月2 日接獲勤務中心通報表示在三
    重巿重新路2 段20號永慶房屋有金錢糾紛，就前往現場，伊
    到場時，看到陳水上、呂銘聰及其他3 名男子都站在永慶房
    屋門口的騎樓，1 個人要走出去可以，並不是把門口都圍住
    ，林正雄夫婦在店內，並沒有看到林正雄夫婦有何神情慌張
    之情形，現場永慶房屋店員也沒有表示林正雄夫婦被堵住無
    法離開，伊先詢問陳水上、呂銘聰有什麼事情，陳水上說林
    正雄欠渠錢，伊就請林正雄夫婦出來，伊再問林正雄夫婦說
    有無被打或被恐嚇，渠等都沒有表示被打或被恐嚇，伊怕讓
    渠等在現場自己協商會有危險，伊就跟伊同事各騎機車搭載
    林正雄夫婦回派出所協商，伊在騎車途中，有再次詢問林正
    雄是否有被陳水上等人恐嚇或不讓渠離開，林正雄就表示當
    時沒有，回到派出所後，林正雄就與陳水上、呂銘聰等人先
    進行協商，大約談過10幾分鐘後，林正雄才表示陳水上、呂
    銘聰在永慶房屋有妨害渠自由，伊才問林正雄要不要提告等
    語（見臺灣板橋地方法院檢察署98年度偵字第31698 號偵查
    卷第155 至156 頁、本院100 年6 月23日審判筆錄第21至28
    頁），則證人張宏安據報前往上址永慶房屋時，曾先詢明告
    訴人林正雄有無遭被告陳水上、呂銘聰等人毆打或妨害自由
    ，又在騎車搭載告訴人林正雄返回派出所途中，再次單獨詢
    問告訴人林正雄有無遭毆打或妨害自由之情事，告訴人林正
    雄均表示未遭毆打或妨害自由，迄至返回派出所與被告陳水
    上、呂銘聰等人協調債務約10多分鐘不成後，始向證人張宏
    安提出本件妨害自由告訴，其動機已非無可議。又依證人張
    宏安證述情節，其抵達上址永慶房屋時，看到被告陳水上、
    呂銘聰等人均站在該店外之騎樓，尚留1 個人可出入之通路
    ，且依告訴人林正雄、林蕭秀鶯指訴情節，其等見被告陳水
    上、呂銘聰等人前來追討債務後，立即請永慶房屋店員報警
    ，被告陳水上、呂銘聰等人即均群聚在店門外，並未繼續滯
    留在永慶房屋店內或以施暴或脅迫之方式向其等追討債務，
    則告訴人林正雄、林蕭秀鶯或因其等先前於98年7 月23日、
    24日曾遭被告陳水上等人妨害自由而猶心有餘悸，偶遇被告
    陳水上、呂銘聰等人追討債務，即立刻報警並避在永慶房屋
    店內以策安全，然被告陳水上、呂銘聰等人既無積極施以任
    何強暴、脅迫或其他不正行為，僅單純站在公眾得出入、通
    行之騎樓等待告訴人林正雄、林蕭秀鶯出面解決債務，實難
    逕認得以刑法妨害自由罪責相繩。
六、綜上所述，本件尚無法證明被告許慧珍、丁文丕、王輝煌、
    黃柏豪、黃明敬、林輝煌、呂銘聰、吳再發有參與被告陳水
    上及綽號「古董」、「小林」等人傷害、恐嚇、剝奪行動自
    由之犯行，亦無法證明被告陳水上、呂銘聰於98年11月2 日
    另有以非法方法剝奪告訴人林正雄、林蕭秀鶯行動自由之情
    事。是本件公訴意旨雖指被告陳水上、許慧珍、丁文丕、王
    輝煌、黃柏豪、黃明敬、林煌輝、呂銘聰、吳再發涉犯刑法
    非法剝奪行動自由罪嫌及強制罪嫌，惟依公訴人所舉各項證
    據方法，尚無法使本院達到確信其為真實之程度，此外，復
    查無其他積極證據足資認定被告陳水上、許慧珍、丁文丕、
    王輝煌、黃柏豪、黃明敬、林煌輝、呂銘聰、吳再發確涉有
    妨害自由之犯行，揆諸首揭法律規定及判例意旨，既不能證
    明其等犯罪，即應為其等無罪判決之諭知。
據上論斷，應依刑事訴訟法第299 條第1 項前段、第301 條第1
項，刑法第28條、第277 條第1 項、第302 條第1 項、第305 條
、第41條第1 項前段、第8 項，刑法施行法第1 條之1 第1 項、
第2 項前段，判決如主文。
本案經檢察官蔡景聖到庭執行職務。
中    華    民    國   100    年    12    月    6     日
                  刑事第二十一庭審判長法  官  張紹省
                                      法  官  林維斌
                                      法  官  王瑜玲
以上正本證明與原本無異
如不服本判決應於送達後10日內向本院提出上訴狀
                                      書記官  林君縈
中    華    民    國   100    年    12    月    19    日
附錄本案論罪科刑法條全文：
中華民國刑法第277條
（普通傷害罪）
傷害人之身體或健康者，處3 年以下有期徒刑、拘役或1 千元以
下罰金。
犯前項之罪因而致人於死者，處無期徒刑或7 年以上有期徒刑；
致重傷者，處3 年以上10年以下有期徒刑。
中華民國刑法第302條
（剝奪他人行動自由罪）
私行拘禁或以其他非法方法，剝奪人之行動自由者，處5 年以下
有期徒刑、拘役或3 百元以下罰金。
因而致人於死者，處無期徒刑或7 年以上有期徒刑，致重傷者，
處3 年以上10年以下有期徒刑。
第1 項之未遂犯罰之。
中華民國刑法第305條
（恐嚇危害安全罪）
以加害生命、身體、自由、名譽、財產之事，恐嚇他人致生危害
於安全者，處2 年以下有期徒刑、拘役或3 百元以下罰金。
附表：
┌──┬─────┬────┬─────────────┐
│編號│ 支票號碼 │票載金額│收    執    支    票    者│
│    │          │(新臺幣)│                          │
├──┼─────┼────┼─────────────┤
│ 1  │EG0000000 │80萬元  │陳水上                    │
├──┼─────┼────┼─────────────┤
│ 2  │EG0000000 │380萬元 │丁文丕                    │
├──┼─────┼────┼─────────────┤
│ 3  │EG0000000 │90萬元  │王煌輝（由黃明敬代收轉交）│
├──┼─────┼────┼─────────────┤
│ 4  │EG0000000 │470元   │黃柏豪及黃明敬            │
├──┼─────┼────┼─────────────┤
│ 5  │EG0000000 │120萬元 │林輝煌                    │
├──┼─────┼────┼─────────────┤
│ 6  │EG0000000 │240萬元 │呂銘聰                    │
├──┼─────┼────┼─────────────┤
│ 7  │EG0000000 │45萬元  │吳再發                    │
├──┼─────┼────┼─────────────┤
│ 8  │EG0000000 │80萬元  │綽號「茂良」之人（由黃明敬│
│    │          │        │代收轉交）                │
└──┴─────┴────┴─────────────┘